【裁判字號】    95,裁,346
【裁判日期】    950223
【裁判案由】    聲請停止執行
【裁判全文】
最  高  行  政  法  院  裁  定
                                     95年度裁字第00346號
抗  告  人  榮興鐵工廠股份有限公司
代  表  人  甲○○
訴訟代理人  周嬿容  律師
上列抗告人因與相對人臺北縣政府間聲請停止執行事件，抗告人
不服中華民國94年12月19日臺北高等行政法院94年度停字第130
號裁定，提起抗告。本院裁定如下︰
    主  文
抗告駁回。
抗告訴訟費用由抗告人負擔。
    理  由
一、按「行政訴訟繫屬中，行政法院認為原處分或決定之執行，
    將發生難於回復之損害，且有急迫情事者，得依職權或依聲
    請裁定停止執行。但於公益有重大影響，或原告之訴在法律
    上顯無理由者，不得為之。」、「停止執行之裁定，得停止
    原處分或決定之效力、處分或決定之執行或程序之續行之全
    部或部分。」行政訴訟法第116條、第2項及第5項分別定有
    明文。而所謂難於回復之損害，係指其損害不能回復原狀，
    或不能以金錢賠償，或在一般社會通念上，如為執行可認達
    到回復困難之程度而言。
二、抗告意旨略謂：原審裁定認為抗告人之營利事業登記未為撤
    銷，故仍得本於營利事業登記項目繼續經營，且限制期間僅
    限一年，非必然即使抗告人營運陷入困難。然查營利事業登
    記未為撤銷或所列項目甚多與是否能繼續營業及是否可能受
    有損害，顯屬二事，故原審裁定未經調查僅以營業項目多寡
    認定抗告人仍可繼續營業，顯不合理且與事實不符。且抗告
    人部分經營項目為輔助主要營業項目而為之登記，因此原審
    裁定以此認定抗告人無發生營運困難，顯屬率斷。再查，不
    同公司營業額亦有不同，年營業額少之公司限制一年或可謂
    損害不大，但年營業額多之公司限制一年，損失不可謂不大
    ，況損害之多寡，絕非單一因素即能定之。而本件抗告人所
    有營利收入皆來自承包公共工程，縱年營業額不多，但為抗
    告人唯一財源，縱使抗告人改變經營方向，短時間內無法適
    應，即使限制一年即會發生營運危機，原審裁定單憑限制期
    間之長短作為判斷，顯係思慮不周。而本件抗告人並非不舉
    證以實其說，實係礙於證據方法無法取得且此為相對人之義
    務，蓋依行政程序法第36條及第43條之規定，相對人於為本
    件停權處分前，本應就有關系爭處分之相關事實，依職權調
    查，不受當事人主張之拘束，且對當事人有利及不利事項應
    一律注意，而相對人為本件採購案之監督主管機關，必持有
    抗告人之營利事業登記，對於其上所列之營業項目亦應有能
    力加以解讀得出與抗告人相同之結論，因此原審逕以抗告人
    未行舉證駁回，於法不合。原審又認抗告人所發生之營利損
    害、商譽及公司員工、家屬權益之損害，其性質為財產上損
    害，並非不能以金錢賠償，難謂將發生難於回復之損害云云
    ，然所謂難於回復之損害並不限於直接造成之損害，應包含
    所有間接或必然附帶之損害，而無客觀計算標準之損害亦應
    列入其範圍，故原審裁定難謂無誤。末查原審裁定未能就原
    處分是否有違比例原則進行審酌，亦有違誤等語。
三、經查，原審係以：相對人縱將聲請人列為拒絕往來廠商公告
    名單，刊登於政府採購公報，依政府採購法第103條第1項第
    2款規定，聲請人自刊登之次日起一年內不得參與投標或作
    為決標對象或分包廠商，並非撤銷聲請人之營利事業登記，
    聲請人仍得本其營利事業登記項目繼續經營（參聲請人所提
    營利事業登記證所載，其營業項目計有13項）且限制期間亦
    僅一年，非必然即使聲請人營運陷入困難；聲請人雖謂自公
    司成立以來即僅承攬政府或公營事業單位之公共工程，因此
    承攬公共工程之營業額即占聲請人公司之總營業額百分之一
    百云云，惟未舉證以實其說；況縱認聲請人因原處分無法參
    與其他公共工程投標或一般公司行號因此將聲請人列入拒絕
    往來廠商名單而發生營利損害，核其性質，仍屬財產上之損
    害，在一般社會通念上，並非不能以金錢賠償，難謂將發生
    難於回復之損害。至於聲請人認本件刊登公報之結果，將造
    成聲請人商譽、員工及其家屬權益之損害，惟此部分損害賠
    償之請求，非不能以金錢賠償獲得救濟或以他法回復，即不
    發生難於回復之損害。從而，聲請人上揭主張，尚難認有不
    能或難於回復之損害，核與前揭停止執行之要件不符，其聲
    請停止執行，為無理由為由，裁定駁回抗告人之聲請，揆諸
    首揭說明，核無違誤。又本件原處分之效力，僅自刊登政府
    採購公報起一年內，不得參與政府機關投標或作為決標對象
    或分包廠商，並未禁止抗告人參與其他工程之投標，自無因
    而使抗告人營運陷入困難情形發生。縱因原處分而致抗告人
    有所損害，經原審審理結果，此種損害非不能以金錢賠償，
    即非屬發生難於回復之損害，自與首揭聲請停止執行要件不
    符。至於民事違約金之請求，與依政府採購法第103條第1項
    第2款規定，將列為拒絕往來廠商公告名單，刊登於政府採
    購公報，為兩不同違約懲罰方法，其目的不同，前者予以債
    權人金錢補償，而後者在公告周知，減少其他政府機關損害
    ，故兩者無替代性質。本件抗告人縱已給付相對人違約金新
    台幣150萬元，尚不得因此免除此部分之處分，即原處分無
    違比例原則。又抗告人此部分之爭執屬實體法之主張，原審
    以本件停止執行毋庸審究為由，未予論述，尚無不合。綜上
    所述，本件抗告非有理由，應予駁回。
據上論結，本件抗告為無理由，爰依行政訴訟法第104條、民事
訴訟法第95條、第78條，裁定如主文。
中    華    民    國    95    年    2     月    23    日
                  第二庭審判長法  官  廖  政  雄
                              法  官  林  清  祥
                              法  官  鍾  耀  光
                              法  官  姜  仁  脩
                              法  官  胡  國  棟
以  上  正  本  證  明  與  原  本  無  異
中    華    民    國    95    年    2     月    24    日
                              書記官  莊  俊  亨


司法院資訊處製作；財團法人民間司法改革基金會備份。
